臺灣新竹地方法院民事簡易判決
111年度竹北簡字第152號
原      告  秦鍾瑞燕
訴訟代理人  秦沛瀅  
被      告  田安榛  
上列當事人間遷讓房屋等事件，本院於民國111年5月31日辯論終
結，判決如下：
    主      文
一、被告應將門牌號碼新竹縣○○鄉○○路○○○號房屋全部遷讓返還
    原告。
二、被告應給付原告新臺幣參萬陸仟玖佰陸拾參元。
三、被告應自一一○年十一月一日起至遷讓返還前開第一項房屋
    之日止，按月於次月一日給付原告新臺幣壹萬貳仟元，及自
    次月二日起至清償日止，按年息百分之五計算之利息。
四、原告其餘之訴駁回。 
五、訴訟費用由被告負擔。　　　　
六、本判決第一、二項及第三項已到期部分得假執行。
七、原告其餘假執行之聲請駁回。 　　　　　　　　　　
    事實及理由
壹、程序方面：
    被告經合法通知，未於言詞辯論期日到場，核無民事訴訟法
    第386條各款所列情形，爰依原告聲請，由其一造辯論而為
    判決。
貳、實體方面：
一、原告主張：被告於民國110年1月23日向原告承租門牌號碼新
    竹縣○○鄉○○路000號房屋（下稱系爭房屋），兩造並簽訂房
    屋租賃契約書，約定租期自110年4月1日至113年4月1日止，
    被告應於每月1日繳納租金新臺幣（下同）12,000元，並於
    租約成立時交付擔保金10,000元。嗣兩造合意於110年10月1
    2日提前終止租約，惟被告迄未將房屋遷讓返還予原告，且
    自110年7月1日起積欠租金4個月計48,000元未付，及積欠11
    0年5月、8月、10月電費共計2,109元未付，加計口頭約定之
    違約金12,000元，扣除擔保金後共計積欠原告52,109元未付
    。爰依民法第455條、第962條規定，聲明請求：㈠被告應將
    門牌號碼新竹縣○○鄉○○路000號房屋全部遷讓返還原告。㈡被
    告應給付原告52,109元。㈢被告應給付至遷讓返還房屋日止
    之房屋租金，及自各該給付日翌日起至清償日止，按年息百
    分之5計算之利息。㈣原告願供擔保請准宣告假執行。㈤訴訟
    費用由被告負擔。
二、被告未於言詞辯論期日到場，亦未提出準備書狀作何聲明或
    陳述。
三、得心證之理由：
（一）按承租人應依約定日期，支付租金。承租人租金支付有遲
      延者，出租人得定相當期限，催告承租人支付租金，如承
      租人於其期限內不為支付，出租人得終止契約。租賃物為
      房屋者，遲付租金之總額，非達二個月之租額，不得依前
      項之規定，終止契約。其租金約定於每期開始時支付者，
      並應於遲延給付逾二個月時，始得終止契約。承租人於租
      賃關係終止後，應返還租賃物與出租人。所有人對於無權
      占有或侵奪其所有物者，得請求返還之。民法第439 條前
      段、第440條第1項、第2項、第455條前段、第767條第1項
      前段分別定有明文。查原告主張兩造合意於110年10月12
      日提前終止租約，被告迄未將房屋遷讓返還予原告，且被
      告未依約於每月1日給付租金12,000元，自110年7月1日起
      積欠租金4個月（110年7月1日至110年10月31日）計48,00
      0元未付等情，業據其提出存證信函、租賃契約及對話紀
      錄為憑（見本院卷第21-61、101-109頁），足認被告確有
      長期積欠租金之情事，且達2個月以上之租額，原告本得
      依法終止契約。原告主張兩造係合意於110年10月12日提
      前終止租約，被告未於言詞辯論期日到場或以書狀爭執，
      則原告依租賃物返還請求權及租賃契約之法律關係，請求
      被告遷讓返還系爭房屋及給付積欠之租金48,000元，均屬
      有據，應予准許。又兩造既是合意提前終止租約，即非租
      約第13條第2項「一方未為先期通知而逕行終止租約」之
      情形，原告自不得再請求被告賠償1個月租金額之違約金
      ，且原告亦未舉證證明被告口頭同意賠償違約金，則原告
      此部分之請求，礙難准許。
（二）再按，無法律上之原因而受有利益，致他人受損害者，應
      返還其利益，民法第179條定有明文。又按依不當得利之
      法則請求返還不當得利，以無法律上之原因而受利益，致
      他人受有損害為其要件，故其得請求返還之範圍，應以對
      方所受之利益為度，非以請求人所受損害若干為準，無權
      占有他人土地，可能獲得相當於租金之利益為社會通常之
      觀念（最高法院61年台上字第1695號判例意旨可參）。查
      兩造已合意終止租約，惟被告迄未搬離系爭房屋，則其繼
      續占有系爭房屋即為無法律上之原因，並受有相當於租金
      之不當得利，則原告請求被告自110年11月1日起至騰空遷
      讓返還之日止，按月給付相當於租金之不當得利，自屬有
      據。又兩造租約約定之每月租金為12,000元，則原告主張
      被告無權占有系爭房屋可受相當於原租金每月12,000元之
      不當得利，尚屬適當，應為可採。惟關於不當得利及法定
      遲延利息之時點部分，考量原告訴之聲明係按月請求，以
      及相當於租金之不當得利係得利後始生給付義務之性質，
      故被告自110年11月1日起之不當得利應於次月即12月1日
      繳納，並自次月即12月2日起負遲延責任，嗣後每期給付
      均以此類推。
（三）另兩造租約第5條第3項係約定電費由承租人負擔，原告主
      張為被告墊繳110年5月、8月、10月電費共計2,109元（61
      4元＋349元＋1,146元＝2,109元），其中10月電費1,146元部
      分，未提出電費單據以實其說，且兩造之對話內容亦未見
      此部分之催繳通知，則原告請求被告給付電費於963元（6
      14元＋349元＝963元）之範圍內，應予准許；逾此範圍之請
      求，難認有據，應予駁回。　　　
（四）又兩造租約第4條約定，押金為2個月租金共24,000元，並
      得抵充本契約所生之債務。惟原告主張被告自始僅繳付押
      金10,000元，但未提出證據證明之，且觀兩造之對話紀錄
      ，原告多次催請被告將「壓金1萬2千元」匯入帳戶（見本
      院卷第101、105頁），佐以原告陳稱被告於簽約時只有帶
      10,000元之押金等語（見本院卷第98頁），足證被告確實
      於締結租約時給付部分押金，惟兩造既係約定2個月租額
      之押金，原告於事後亦僅向被告催討不足之押金12,000元
      （24,000元－12,000元），而非14,000元（24,000元－10,0
      00元），應認被告已付押金數額為12,000元，並得以此數
      額抵充被告積欠之租金等費用。準此，被告原應給付原告
      租金48,000元、電費963元，扣除押金後，尚應給付原告3
      6,963元。
四、綜上所述，原告依第455條前段、第767條第1項前段、第179
    條規定及租賃契約法律關係，請求被告應將系爭房屋全部遷
    讓返還原告並給付36,963元，及應自110年11月1日起至遷讓
    返還系爭房屋之日止，按月於次月1日給付原告12,000元，
    及自次月2日起至清償日止，按年息5%計算之利息，均有理
    由，應予准許，至原告其餘之請求，為無理由，應予駁回。
五、本件係依民事訴訟法第427條第1項適用簡易訴訟程序所為被
    告敗訴之判決，爰依職權宣告假執行。至於原告敗訴部分，
    其假執行之聲請失所附麗，應併予駁回。
六、本件事證已臻明確，兩造其餘攻擊防禦方法及證據，核與判
    決結果不生影響，爰不一一論述。
七、訴訟費用負擔之依據：民事訴訟法第79條，由法院酌量情形
    命一造負擔。　　
中　　華　　民　　國　　111 　 年　　6　　月　　17　　日
                  竹北簡易庭  法  官　傅伊君
以上正本係照原本作成。　　　　　　　　　
如對本判決上訴，須於判決送達後20日內向本院提出上訴狀（須
附繕本）。如委任律師提起上訴者，應一併繳納上訴審裁判費。 　　　　　　　　　　　
中　　華　　民　　國　　111 　年　　6 　　月　　17　　日
　　　　　　　　　　　　　　　書記官　彭富榮